【裁判字號】    90,上更(一),20
【裁判日期】    900724
【裁判案由】    偽造文書
【裁判全文】
臺灣高等法院刑事判決                  九十年度上更(一)字第二號
    上  訴  人
    即  被  告  乙○○
右上訴人，因偽造文書案件，不服臺灣台北地方法院，八十七年度易字第二一八五號
，中華民國八十七年六月十八日第一審判決（起訴案號：臺灣台北地方法院檢察署八
十七年度偵字第一五三一號）提起上訴，本院判決後由最高法院發回更審，本院判決
如左：
    主      文
原判決關於偽造私文書部分撤銷。
乙○○連續行使偽造私文書，足以生損害於他人，處有期徒刑貳月，如易科罰金以
佰元折算壹日，王將日本料理店一九九六貨款簽收簿上偽造之「甲○○」署押（簽名
）貳枚沒收。
    事      實
乙○○於民國八十五年十一月間取得甲○○國民身分證影本一枚，因其欲找工作，又
身為從事演藝工作，不敢以其本人名義找工作，於同月間乃持甲○○之身分證影本至
台北市○○○路○段一二一巷十八－一號丙○○所經營之王將日本料理店應徵，自稱
為「甲○○」，並將「甲○○」國民身分證影本交予丙○○，嗣基於概括犯意，於八
十五年十一月二十五日在王將日本料理店內偽簽「甲○○」之署押於「一九九六貨款
簽收簿」上，表示借款之意思交付予丙○○予以行使，向丙○○借款新台幣（下同）
三千元。復於同月下旬某日再以同一方式在王將日本料理店內，偽簽「甲○○」署押
於「一九九六貨款簽收簿」，表示具領之意思，交付予丙○○予以行使，具領八十五
年十一月薪資九千元，均足以生損害於甲○○及丙○○，案經被害人丙○○訴請臺灣
台北地方法院檢察署檢察官偵查起訴。
    理      由
一、訊據被告乙○○矢口否認有前揭偽造文書情事，辯稱：伊是以乙○○之本名或以
    「雪子」（日語）應徵。「一九九六貨款簽收簿」上「甲○○」簽名非伊所簽云
    云，然查被告於八十五年十一月間，前往台北市○○○路○段一二一巷十八－一
    號王將日本料理店應徵工作時，係以甲○○之名應徵，並持交甲○○國民身分證
    影本予丙○○一節已據告訴人丙○○指陳甚詳。且被告於偵查中已供稱「我是演
    員，所以我去應徵時沒有用我本名」（見偵卷第十頁背面），雖證人甲○○於本
    院調查中附合被告供詞，證稱：「偶然相遇、聊天，提及我要找工作，被告表示
    願意幫我找工作，才將身分證影本交給她，後來就沒有再聯絡，直到開庭時才知
    道身分證被盜用」等語（見本院九十年五月十七日筆錄），唯此亦僅能證明〞甲○○〞身分證影本係甲○○交付予被告，仍不能為有利被告事實之認定，況被告
    苟非以〞甲○○〞名義應徵，則丙○○亦不致認被告為甲○○而向台北市政府警
    察局中山分局提出恐嚇之告訴，經傳訊甲○○後循線查出被告為乙○○，此有臺
    灣台北地方法院檢察署八十六年偵字第一九四八一號偵查卷可憑，證人丁○○在
    本院前審證稱：被告有拿其本人之身分證給伊看，另亦有拿甲○○之身分證影本
    ，當時被告有說係二人應徵云云，亦僅能證明證人丁○○看過乙○○本人之身分
    證之事實，並不能據此推論被告並未使用甲○○身分證影本。況證人丁○○亦供
    證被告有拿甲○○之身分證影本，當時被告有說係二人應徵，此與被告所供其係
    代甲○○找工作云云亦有不符，證人丁○○所為證詞尚有可疑，自不能據此為有
    利被告之認定。又被告坦承於八十五年十一月間先後向丙○○拿三千元及九千元
    ；而「一九九六貨款簽收簿」上之「甲○○」署押二枚係被告所簽，亦經丙○○
    指陳無誤，錢既為被告所領用，寧有他人代為之簽名之理？況該簽收簿上每筆支
    出款項，均有受款人簽名，被告既以「甲○○」之名應徵，當亦以「甲○○」之
    名簽收，被告所辯其非以「甲○○」之名應徵，簽收簿上「甲○○」之署押非伊
    所簽核無足採。又查被告在偵查中當庭所寫之「甲○○」與該簽收簿上所寫「甲○○」，其筆勢、結構以肉眼觀之，均屬相同，此有上開簽收簿及被告當庭書寫
    之「甲○○」姓名可資比對，無再送鑑定之必要。再被告在簽收簿上偽造「甲○○」署押交予丙○○予以行使，使丙○○誤認為「甲○○」收取款項，顯足生損
    害於甲○○及丙○○。綜上所述，被告偽造私文書持以行使之事實，事證已臻明
    確，犯行洵足認定。
二、核被告乙○○所為係犯刑法第二百十六條、第二百十條之行使偽造私文書，其偽
    造署押、偽造文書之低度行為為行使偽造私文書之高度行為所吸收，不另論罪，
    又公訴意旨雖未就偽造私文書持以行使部分起訴，唯此與已起訴之偽造署押部分
    有高、低度之關係，本院自得就高度之行使偽造私文書罪審判，被告先後行使偽
    造私文書罪，時間緊接，犯罪構成要件亦復相同，顯係基於概括犯意反覆為之，
    為連續犯論以一罪。
三、原審以被告乙○○罪證明確予以論科固非無見，惟查(一)被告被訴變造特種文書（
    身分證）持以行使，其犯罪尚屬不能證明。(二)行使偽造私文書部分尚足生損害於
    丙○○，原判決之事實亦未載明。(三)刑法第四十一條易科罰金之規定已於九十年
    一月十日修正施行為犯最重本刑為五年以下有期徒刑之罪而受六個月以下有期徒
    刑之宣告，得以易科罰金，本件亦得諭知易科罰金及標準，原審尚未及此，亦有
    未洽，被告上訴仍否認犯罪固無足取，但原判決關於偽造文書部分既有可議，此
    部分即屬無可維持應予撤銷改判，爰審酌被告之素行、智識程度、犯罪之動機、
    目的、手段、危害之程度及犯罪後之態度等一切情狀，量處有期徒刑二月，如易
    科罰金以佰元折算壹日，「一九九六貨款簽收簿」上偽造之「甲○○」署押（
    簽名）二枚，依刑法第二百十九條之規定予以沒收。
據上論斷，應依刑事訴訟法第三百六十九條第一項前段、第三百六十四條、第二百九
十九條第一項前段，刑法第五十六條、第二百十六條、第二百十條、第四十一條、第
二百十九條，罰金罰鍰提高標準條例第二條判決如主文。
本案經檢察官陳維練到庭執行職務。
中      華      民      國    九十      年      七      月    二十四    日
                              臺灣高等法院刑事第一庭
                                  審判長法  官  李  相  助
                                        法  官  王  振  興
                                        法  官  蔡  光  治
右正本證明與原本無異。
如不服本判決應於收受送達後十日內向本院提出上訴書狀，其未敘述上訴之理由者並
得於提起上訴後十日內向本院補提理由書（均須按他造當事人之人數附繕本）。
                                        書記官  王  才  生
中      華      民      國    九十      年      七      月    二十七    日
附錄本案論罪科刑法條全文：
刑法第二百十六條
行使第二百十條至第二百十五條之文書者，依偽造、變造文書或登載不實事項或使登
載不實事項之規定處斷。
刑法第二百十條
偽造、變造私文書，足以生損害於公眾或他人者，處五年以下有期徒刑。


司法院資訊處製作；財團法人民間司法改革基金會備份。
